【裁判字號】    97,交抗,722
【裁判日期】    970630
【裁判案由】    違反道路交通管理處罰條例
【裁判全文】
臺灣高等法院交通事件裁定             97年度交抗字第722號
抗  告  人  乙○○
抗  告  人
即受處分人  甲○○
上列抗告人因違反道路交通管理處罰條例案件，不服臺灣桃園地
方法院中華民國97年5月27日所為裁定（97年度交聲字第913號）
，提起抗告，本院裁定如下：
    主  文
抗告駁回。
    理  由
一、按受處分人，不服道路交通管理處罰條例第8 條所定主管機
    關所為之處罰者，固得依道路交通管理處罰條例第87條第1
    項規定，於接到裁決書之翌日起20日內，向管轄地方法院聲
    明異議，惟得為聲明異議之主體者，限於該條例第8 條主管
    機關所處罰之受處分人，如非受處分人而聲明異議，即難認
    其異議合於法律上之程式，且無從補正，此為交通異議事件
    之程序規定，乃合法要件，受處分人之異議須合於此項程序
    規定，法院始得受理而為實體之審查。
二、經查，原審裁定以本件違反道路交通管理處罰條例案件之受
    處分人為抗告人甲○○，有交通部公路總局新竹區監理所桃
    園監理站97年4月11日所為之桃監裁罰字第裁52－C00000000
    號裁決書影本1 紙在卷可稽（參原審卷第12頁），本件抗告
    人乙○○係就受處分人甲○○所受之前開裁決於原審聲明異
    議，惟抗告人乙○○並無聲明異議之權利，其聲明異議，不
    合法律上之程式，且無從補正，應予駁回，揆之首揭說明，
    核無不合。
三、抗告意旨雖以（一）抗告人乙○○、甲○○曾於97年5月8日
    向原審法院所呈訴狀（撰狀日為同年月6 日）之原告欄中記
    載有二位異議人，一位為甲○○，另一位為乙○○。原審法
    院認乙○○並非受處分人，不具聲明異議之權利而裁定駁回
    ，顯然忽略本案之異議人中包含有受處分人甲○○之事實。
    在訴狀上，僅只是異議人甲○○未簽名蓋章而已，此為訴狀
    形式上之瑕疵，應可補正。然原審法院卻認為無從補正，從
    程序上裁定駁回異議，使本案無法獲得司法救濟，顯然有違
    憲法保障人民訴訟之權；（二）本案台北縣警察局舉發通知
    單號C00000000號之簽收人為抗告人乙○○。另本案於97年3
    月11日向桃園監理站所呈之意見陳述書中，已敘明本案之違
    規行為人係抗告人乙○○。桃園監理站嗣後之裁決書亦以抗
    告人乙○○為送達對象。依上開事實，客觀上足以認定原處
    分機關均默示同意抗告人乙○○為處分對象；（三）道路交
    通管理條例第8 條所定之「受處分人」應包括依客觀事實上
    足以認定的受處分人，而非僅侷限於書面處分中記載之唯一
    受處分人。本案抗告人乙○○雖然並未被列於受處分人，但
    為事實上之違規行為人，亦為台北縣警察局舉發通知單號之
    簽收人。換言之，本案之受處分人應包括甲○○與抗告人，
    抗告人乙○○亦為受處分人之一，爰請求法院廢棄原裁定，
    並請求對本案進行實體審查及言詞辯論，又依行政程序法第
    110 條規定，書面之行政處分自送達相對人及已知之利害關
    係人起，依送達之內容對其發生效力。若法院仍認為本案之
    受處分人僅抗告人甲○○一人，並不包括抗告人乙○○，則
    新竹區監理所桃園監理站所為之桃監裁罰字第裁52-C000000
    00號裁決書以及台北縣警察局開立之舉發通知單C00000000
    號自始未送達處分相對人甲○○，故上開處分並未發生效力
    。故請求法院裁定命台北縣警察局就舉發通知單號C0000000
    0 號重為送達，以及命新竹區監理所桃園監理站就桃監裁罰
    字第裁52-C00000000號裁決書重為送達等語，指摘原審裁定
    不當，並提出交通部公路總局新竹區監理所桃園監理站97年
    4月7日竹監桃字第0973140349號函、交通部公路總局新竹區
    監理所桃園監理站97年5月9日竹監桃字第0970010263號函、
    交通部公路總局新竹區監理所桃園監理站桃監裁罰字第裁52
    -C00000000號違反道路交通管理事件裁決書、97年5月8日聲
    明異議狀附件首頁等影本各1 份為證。惟查：（一）本件交
    通案件之舉發違反道路交通管理事件通知單及裁決書「受處
    分人」均為甲○○，已如前述，並為抗告人等所不爭，是本
    件得提起聲明異議之人應為甲○○，而非乙○○。又本件卷
    內聲明異議狀上首頁稱謂欄及末頁具狀人、撰狀人欄均為乙
    ○○（參原審卷第5頁、第6頁），推其真意，均以乙○○為
    聲明異議人，雖該異議狀所附「訴狀」記載之原告欄包括甲
    ○○、乙○○2 人，惟遍觀該「訴狀」內容，仍以乙○○為
    具狀人，並無任何甲○○之意思表示，有聲明異議狀所附「
    訴狀」在卷供參（參原審卷第7 頁至第10頁），此外復查無
    甲○○之委任狀，證明乙○○取得甲○○之代理權限，則本
    件聲明異議狀僅生由乙○○聲明異議之法律效果。是原審以
    本件抗告人乙○○非適當之聲明異議當事人，不合法律程式
    ，且無法補正，駁回本件之聲明異議，於法有據；（二）依
    卷內資料所示，本件原處分機關之處罰對象為甲○○，裁決
    書僅送達予乙○○，而未送達予甲○○，固有桃園監理站送
    達證書1 紙在卷可按（參原審卷第13頁），惟此項送達之瑕
    疵，僅足以影響原處分對抗告人甲○○之執行效力，仍應與
    本件是否得由抗告人乙○○聲明異議一事，分別觀察。抗告
    人乙○○於本件既不得以其名義聲明異議，如前所述，自不
    因上開送達之瑕疵而異其結論，抗告人乙○○以上開送達之
    瑕疵，指摘原審裁定不當，亦無理由；（三）不服法院之裁
    定，得提起抗告，以當事人及受裁定人之非當事人為限，刑
    事訴訟法第403 條第1、2項定有明文。本件原審法院既係就
    抗告人乙○○之聲明異議而為裁定，當事人即係乙○○，抗
    告人甲○○自非本案當事人，亦非上開規定所指受裁定之非
    當事人，則抗告人甲○○所提起之抗告，亦無從補正，自非
    合法。綜上所述，本件抗告人乙○○之抗告為無理由，抗告
    人甲○○之抗告不合法，均應予駁回。
據上論結，應依道路交通案件處理辦法第26條，刑事訴訟法第41
2條、第411條前段，裁定如主文。
中    華    民    國    97    年    6     月    30    日
                  刑事第二十庭  審判長法  官  楊貴雄
                                      法  官  林銓正
                                      法  官  鄧振球
以上正本證明與原本無異。
不得再抗告。
                                      書記官  劉有志
中    華    民    國    97    年    7     月    1     日


司法院資訊處製作；財團法人民間司法改革基金會備份。
